臺灣彰化地方法院交通事件裁定　　　　96年度交聲字第1013號
異議人即
受處分人　　乙○○○
上列受處分人因違反道路交通管理處罰條例案件，對於交通部公
路總局臺中區監理所彰化監理站中華民國96年9月21日所為之處
分（彰監四字第裁64-I00000000號裁決書），聲明異議，本院裁
定如下：
    主  文
原處分撤銷。
乙○○○不罰。
    理  由
一、異議要旨略以：異議人之夫甲○○於民國（下同）96年6月
    5日17時許，駕駛車牌號碼A3-9116號自小客車，行經秀水鄉
    ○○路、三越街口時，依綠燈指示通過，並無闖紅燈或不聽
    勤務人員制止之違規，今員警開單認為駕駛人闖越紅燈，與
    事實不符，警方亦無提出任何證據可資佐證，讓人無法接受
    ，為此提出聲明異議。
二、按道路交通管理處罰條例第7條之2規定：「（第1項）汽
    車駕駛人之行為有下列情形之一，當場不能或不宜攔截製單
    舉發者，得逕行舉發：一、闖紅燈或平交道。... 四、不服
    指揮稽查而逃逸，或聞消防車、救護車、警備車、工程救險
    車之警號不立即避讓。... （第4項）第1項逕行舉發，應記
    明車輛牌照號碼、車型等可資辨明之資料，以『汽車所有人
    』為被通知人製單舉發。」固規定警察可對於「闖紅燈」「
    不服指揮稽查」者逕行舉發，其意義僅止於被舉發人不須在
    舉發單上簽名而已，並非無庸舉證。又道路交通管理處罰
    條例第53條第1項規定：「汽車駕駛人，行經有燈光號誌管
    制之交岔路口闖紅燈者，處新臺幣1千8百元以上5千4百元以
    下罰鍰。」係處罰紅燈之駕駛行為，而交通異議事件本屬於
    行政爭訟的一種，行政爭訟事件當然亦有舉證責任問題，且
    交通處罰事件應由舉發機關舉證，毫無疑問。舉證責任雖未
    必要到達刑事判決之「無庸置疑」程度（最高法院76年臺上
    字第4986號判例意旨），但至少應到達「優勢舉證責任」之
    程度，使法院相信「有此事實」之機率是高過於「無此事實
    」之機率，始得作裁罰決定。這是民主法治國家對於公權力
    行使的最低要求。
三、經傳喚異議人之夫（即駕駛人）甲○○到庭，其陳稱：「我
    當天有開車經過秀水鄉○○路，該處設有紅綠燈，在十字路
    口中間剛好塞車我停車，前車走了，我就跟著走，沒有並警
    察攔我。（你進入十字路口前，你的行車方向是綠燈？）
    是的。（進入十字路口時，該處就已經塞車？）還沒有。」
    ，堅稱自己是綠燈時進入十字路口，而路口中心有堵車，等
    車輛疏通後才跟著前進，並非闖紅燈。（依甲○○說法，可
    能是車輛疏通後，已經變成紅燈，以致被警方誤認為闖紅燈
    。）
四、而傳喚證人（即舉發員警）吳文淵到庭證稱：「這是我徑行
    舉發的，當天執行勤務，在轉彎處，該車由北往南，我在南
    邊150公尺處，當時剛好下課時間，時速約有60公里，我發
    現該車遇紅燈沒有停，警方攔他並吹哨子，他原本要停車，
    我用走的過去，他看到我過去，就又往南一直開，我騎機車
    跟他約二個紅綠燈的路程，他連續在闖二個紅綠燈，我為了
    安全，就沒有再追，我確定車牌、顏色均沒有問題，我才舉
    發的。（當時僅有你一人執勤？）是的，我可以確定當時的
    駕駛人員是男性。（剛才駕駛人說該路口是綠燈，有無可能
    是你誤會？）路口被塞車，這情形我是不舉發的，他轉彎時
    並沒有看到警方，因該處是轉彎有幅度，是轉過來之後才看
    到警方的，當時是5點，只是學生較多，應該沒有塞車，我
    所在的位置，可以看到紅綠燈的變換，來往的車輛情況。（
    你們現在執勤有無配備錄影機、相機？）闖紅燈是剎那間的
    ，才可以逕行舉發的，這才符合公平正義，因為有些駕駛人
    經警攔截並不停車的，而且我們也無法拍照，因為過程時間
    太快了，當時僅有他這一部車輛闖紅燈，且原本他有要停車
    ，但結果他又開走，這種異議案件，我是第二次到院作證，
    我與駕駛人不認識，也沒有冤仇，我只是一位基層的員警，
    我不會刻意的找異議人麻煩。」等語，可知警員係依目視方
    法，看到駕駛人闖紅燈，而且吹哨後不靠邊停車，而予舉發
    。
五、而駕駛人究竟有無闖紅燈？只有開單警員目擊，並無其他科
    學證據足資佐證。雖然本院相信警員不會故意誣陷他人而開
    單舉發，而且「闖紅燈」是一瞬間發生的事實，沒有即時拍
    照或攝影，事後很難舉證。過往此種員警目視而逕行開單之
    方式，行之多年，遇到民眾否認或爭執時，便形成難以解決
    的民怨問題，況且誰都不能保證員警目測不會發生誤差，或
    警員當時轉頭注意他處，而疏未發現駕駛人是綠燈進入之情
    節，均不無可能。而時代變遷，如今科學蒐證方法越來越普
    及，電腦3C商品也越來越便宜，員警若配備DV攝影機或錄音
    筆，成本並不高，而且可以免去值勤爭議。警政署或縣市警
    察局，對於派駐街頭的交通員警，應儘量配發科學蒐證器材
    ，才是與時俱進的作法。本法官不能再贊同過往值勤方法，
    本件既然沒有其他佐證方法，員警的目測也可能有誤差存在
    ，警方之舉證未達到「優勢舉證責任」之程度，異議人可能
    蒙受冤屈。原處分機關逕對異議人為裁罰，於法顯有未合，
    自應由本院將原處分撤銷，諭知異議人不罰。
六、據上論斷，應依道路交通案件處理辦法第20條前段，裁定如
    主文。
中　　華　　民　　國　　96　　年　　11 　月　　6 　  日
                  交通法庭    法  官  葉明松
以上正本證明與原本無異。
如不服本裁定，應於裁定送達後5日內向本院提出抗告狀 (須附
抗告狀繕本)。
中　　華　　民　　國　　96　　年　　11 　月　　6    　日
                              書記官  于淑真
